臺灣屏東地方法院民事裁定　　　　　　100年度再小抗字第1號
抗　告　人　華黃仔
相　對　人　蔡錦榮
上列當事人間再審之訴事件，抗告人對於中華民國99年11月4 日
本院屏東簡易庭99年度屏再小字第2 號裁定不服，提起抗告，本
院裁定如下：
    主  文
原裁定廢棄。
    理  由
一、按債務人對於支付命令未於法定期間合法提出異議者，支付
    命令與確定判決有同一之效力。前項支付命令有第496 條第
    1 項之情形者，得提起再審之訴，並以原支付命令之聲請，
    視為起訴，民事訴訟法第521 條定有明文。又有下列各款情
    形之一者，得以再審之訴對於確定終局判決聲明不服。但當
    事人已依上訴主張其事由或知其事由而不為主張者，不在此
    限：八當事人之代理人或他造或其代理人關於該訴訟有刑事
    上應罰之行為，影響於判決者。九為判決基礎之證物係偽造
    或變造者。前項第7 款至第10款情形，以宣告有罪之判決或
    處罰鍰之裁定已確定，或因證據不足以外之理由，而不能為
    有罪之確定判決或罰鍰之確定裁定者為限，得提起再審之訴
    。再審之訴，應於30日之不變期間內提起。前項期間，自判
    決確定時起算，判決於送達前確定者，自送達時起算；其再
    審之理由發生或知悉在後者，均自知悉時起算。但自判決確
    定後已逾5 年者，不得提起，民事訴訟法第496 條第1 項第
    8 、9 款、第2 項、第500 條第1 、2 項亦定有明文。
二、抗告人於原法院起訴主張：相對人蔡錦榮前聲請本院以98年
    度司促字第586 號對伊核發支付命令，請求伊與訴外人華相
    然連帶給付新台幣（下同）10萬元，及自民國83年1 月20日
    起至清償日止，按週年利率百分之20計算之利息，並連帶賠
    償程序費用1,000 元，該支付命令業已確定（下稱系爭確定
    支付命令），惟相對人據為請求給付之證物即其所持有、票
    載發票日83年1 月19日、到期日94年6 月18日、金額10萬元
    之本票（下稱系爭本票），其上伊之署押係華相然所偽造，
    華相然並因而經本院刑事庭於99年1 月20日以98年度訴字第
    68 0號判處有期徒刑1 年8 月，緩刑3 年在案，伊自得依民
    事訴訟法第521 條第2 項、第496 條第1 項第8 款、第9 款
    之規定，對系爭確定支付命令提起再審之訴，求予廢棄系爭
    確定支付命令，並以該支付命令之聲請視為起訴等語。
三、原法院以抗告人提起再審之訴已逾30日之不變期間，且未提
    出遵守再審不變期間之證據，裁定駁回抗告人再審之訴。抗
    告人聲明不服，提起抗告，抗告意旨略以：伊誤認上開本院
    98年度訴字第680 號刑事判決為確定判決，而於99年3 月12
    日即提起本件再審之訴，固有違於民事訴訟法第496 條第2
    項之規定，惟本件再審之訴於原法院審理期間，上開本院98
    年度訴字第680 號刑事判決經檢察官上訴，經臺灣高等法院
    高雄分院於99年6 月8 日以99年度上訴字第448 號刑事判決
    駁回上訴而確定，是原法院於99年11月4 日做成裁定時，本
    件再審之訴之瑕疵已治癒，而合於民事訴訟法第496 條第1
    項第9 款、第500 條第1 款、第2 款之規定，原法院未予查
    明，裁定駁回伊再審之訴，其認事用法顯有違誤等語。
四、經查：相對人前以抗告人與華相然於83年1 月19日向其借款
    10萬元，約定利率為月利2 分4 厘，清償期為94年6 月18日
    ，並由抗告人、華相然共同簽發系爭本票為憑，詎屆期未獲
    清償為由，聲請本院以98年度司促字第586 號對抗告人與華
    相然核發支付命令，請求抗告人與華相然連帶給付10萬元，
    及自83年1 月20日起至清償日止，按週年利率百分之20計算
    之利息，並連帶賠償程序費用1,000 元，該支付命令於98年
    1 月19日送達，僅華相然提出異議，以相對人支付命令之聲
    請視為起訴，經本院屏東簡易庭以98年度屏小字第124 號判
    決相對人之訴駁回，並經本院以98年度小上字第25號判決駁
    回相對人之上訴而確定在案，抗告人則未提出異議。嗣相對
    人以系爭本票上抗告人之署押為華相然偽造為由，對華相然
    提起刑事告訴，華相然因而經本院刑事庭於99年1 月20日以
    98年度訴字第680 號判處有期徒刑1 年8 月，緩刑3 年，復
    經臺灣高等法院高雄分院以99年度上訴字第448 號刑事判決
    駁回檢察官之上訴，於99年7 月6 日確定在案等事實，業經
    本院依職權調閱本院98年度小上字第25號請求返還借款事件
    歷審卷宗（含本院98年度司促字第586 號支付命令卷宗）、
    臺灣高等法院高雄分院99年度上訴字第448 號刑事歷審及執
    行卷宗查明屬實。而抗告人對系爭確定支付命令提起再審之
    訴，其起訴狀係於99年3 月15日到達本院一事，亦有本院屏
    東簡易庭99年度屏再小字第2 號卷所附起訴狀之收狀戳章可
    憑。本件抗告人既以系爭確定支付命令有民事訴訟法第496
    條第1 項第8 款、第9 款之情形，而提起再審之訴，依同條
    第2 項之規定，自以上開宣告華相然有罪之判決確定為要件
    ，且再審之訴之不變期間，依同法第500 條第2 項中段之規
    定，應自抗告人知悉「再審理由發生」（亦即上開宣告華相
    然有罪之判決確定）時起算。抗告人提起本件再審之訴時，
    上開宣告華相然有罪之判決既尚未確定，該30日之不變期間
    即無從起算，原法院以抗告人提起再審之訴已逾不變期間為
    由，駁回抗告人再審之訴，容有未洽。抗告意旨指摘原裁定
    不當，聲明廢棄，為有理由，爰將原裁定廢棄，發回原法院
    另為適法之處理。
五、據上論結，本件抗告為有理由，依民事訴訟法第436 條之32
    第3 項、第495 條之1 第1 項、第450 條，裁定如主文。
中    華    民    國    100   年    10    月    14    日
                  民事第二庭  審判長法  官  春生
                                    法  官  程士傑
                                    法  官  李珮妤
以上正本係照原本作成。
本裁定不得抗告。
中    華    民    國    100   年    10    月    14    日
                                    書記官  蔡妮君